【裁判字號】    92,訴,871
【裁判日期】    921022
【裁判案由】    強盜等
【裁判全文】
臺灣臺南地方法院刑事判決                          九十二年度訴字第八七一號
    公  訴  人  臺灣臺南地方法院檢察署檢察官
    被      告  丙  ○  ○
    指定辯護人  本院公設辯護人  甲  ○  ○
右列被告因強盜等案件，經檢察官提起公訴（九十二年度偵字第八一三三號），本院
判決如左：
    主  文
丙○○意圖為自己不法之所有，攜帶兇器，以脅迫至使不能抗拒，而使他人交付其物
，處有期徒刑柒年肆月。扣案之武士刀壹把沒收。
    事  實
一、丙○○意圖為自己不法之所有，於民國九十二年七月十九日一時三十一分許（起
    訴書誤載為一時三十三分許）夜間，未經許可，攜帶槍砲彈藥刀械管制條例公告
    管制之武士刀一把，進入臺南縣仁德鄉○○村○○路二三三號公眾得出入之統一
    超商內，手持該把武士刀取走放置鐵架上之紅燒排骨便當一個，走至櫃檯要求店
    員丁○○微波加熱後，店員丁○○要求結帳，丙○○表示身上無現款，肚子餓要
    吃飯，並以手持該武士刀令店員丁○○交付財物之脅迫手段，至使丁○○心懼不
    能抗拒，而聽從丙○○之指示，交付加熱完畢之紅燒排骨便當一個及現金新臺幣
    （下同）二千元，丙○○取得上開便當及二千元後，騎乘車牌號碼ＶＨＫ─○五
    九號機車逃離現場，所得便當供己食用，二千元贓款則用以打電玩花用殆盡。嗣
    經丁○○報警，丙○○於同日二時四十五分許，在同鄉○○村○○○街二號前為
    警查獲，並當場扣得上開武士刀一把。
二、案經臺南縣警察局歸仁分局報請臺灣臺南地方法院檢察署檢察官偵查起訴。
    理  由
一、訊據被告丙○○固坦承於右揭時間，攜帶上開武士刀進入上址公眾得出入之統一
    超商內，手持武士刀取走一個紅燒排骨便當至櫃檯要求店員丁○○微波加熱後，
    於店員丁○○結帳時，表示身上無現款，肚子餓要吃飯，向店員丁○○索取加熱
    完畢之紅燒排骨便當一個及現金二千元等情，惟矢口否認有何加重強盜之犯行，
    辯稱：因伊沒錢買便當，丁○○就主動交付二千元，伊未強盜云云（見本院卷第
    六八頁）。指定辯護人另辯稱：被告未揮舞其手持之武士刀，亦未出言恐嚇丁○
    ○，其行為僅該當於恐嚇取財罪云云。經查：
  (一)證人丁○○於警訊及本院審理中證稱：當時被告右手持武士刀進入店內，直接走
    到放置便當處，拿了一個紅燒排骨便當，到櫃檯要伊微波加熱，伊加熱完畢，要
    求被告結帳，被告表示沒有錢，肚子餓要吃飯，就拿起便當準備要吃，並開口向
    伊借二千元，伊問被告是否開玩笑，被告表示是認真的，沒有開玩笑，【因被告
    一直手持武士刀，伊認為被告要搶劫，心裡會害怕，就順著被告之意，打開收銀
    機，拿二千元給被告】，被告拿到錢後，就拿了便當離開超商等語（見警卷第本
    院卷第四○頁），足見證人丁○○之所以交付現金二千元予被告，係因被告表示
    身上沒錢，手持武士刀向證人丁○○索取現款，證人丁○○見被告手持武士刀，
    堅定表示索取金錢之意，認為被告要搶劫，心裡畏懼，才打開收銀機，將二千元
    交予被告，並非證人丁○○主動交付該二千元予被告，況證人丁○○與被告素不
    相識，倘非因特殊緣由，實無主動出借二千元予被告之理，是被告辯稱：係丁○
    ○主動交付二千元云云，顯與常情不符，不足採信。參以被告於偵查中及本院第
    一次訊問時均坦承其於當日撿到該把武士刀後，就想到以此來搶便當及二千元等
    情不諱（見偵查卷第六頁及本院卷第八頁），且於本院審理訊問時均供稱之前歷
    次所述實在，益見被告事後翻供稱其無強盜之意思云云，應係卸責之詞，委無可
    採。
  (二)按強盜罪與恐嚇取財罪之區別以行為人施用強暴、脅迫等非法方法，是否足以壓
    抑被害人之意思自由，達於不能抗拒之程度為判斷標準，倘行為人施用強暴、脅
    迫等非法方法，至使被害人不能抗拒，而取其財物或使其交付，即應成立強盜罪
    。又認定被害人是否已達「至使不能抗拒」之程度，應以被告行為時之強弱程度
    綜合當時之具體事實，按多數人之客觀常態情狀決之，亦即視該手段施用於相類
    似之情狀下，是否足使一般人處於不能抗拒之制壓程度而定之；而強盜罪之強暴
    、脅迫，祇須抑壓被害人之抗拒或使被害人身體上、精神上，處於不能抗拒之狀
    態為已足，縱未與被害人身體接觸，仍不能不謂有強暴、脅迫行為，即強盜罪所
    施用之強暴、脅迫手段，祇須足以壓抑被害人之抗拒，使其喪失意思自由為已足
    ，縱令被害人並無抗拒行為，仍於強盜罪之成立，不生影響（最高法院二十二年
    度上字第三一七號、三十年度上字第三二三號判例意旨及八十年臺上字第二五
    九八號、八十七年度台上字第一七三七號、九十年度台上字第一六八七號裁判意
    旨參照）。查本件被告持以作案之武士刀，刀鋒已開封，刀柄長約二十二點五公
    分，刀鋒長約七十三點五公分一情，業經本院當庭勘驗在卷（見本院卷第四一頁
    ），衡諸常情，一般人如遭不相識之手持上開武士刀之人索取財物，主觀上應會
    認該持刀之人欲行搶財物無疑；且案發當時被告與證人丁○○相互間僅隔著結帳
    櫃檯，彼此相距甚近，被告手持之上開武士刀隨時可砍向證人丁○○，縰被告未
    揮舞其所持刀械或口出恫嚇之語，然其持武士刀索取財物之行為客觀上已足以使
    證人丁○○之意思自由受到壓抑；參諸證人丁○○亦證稱其心裡害怕，始順著被
    告之意交付財物一節，已如前述，足見證人丁○○之自由意思已遭完全壓抑，而
    不能抗拒，依照前開說明，被告之行為應該當於刑法強盜罪之構成要件，指定辯
    護人辯稱：僅該當於恐嚇取財罪云云，要難可採。
  (三)上開扣案之武士刀一把確屬槍砲彈藥刀械管制條例列管之刀械，有臺南縣警察局
    歸仁分局九十二年八月十四日歸警刑字第０９２００１６６４６號函附之臺南縣
    警察局刀械鑑驗小組工作紀錄表一件在卷可稽（見本院卷第三四至三五之一頁）
    ；且被告係於夜間之一時三十一分許持上開武士刀進入尚在營業時間、公眾均得
    出入之統一超商內，如前所述，並有案發當時該超商監視錄影帶翻拍照片五張附
    卷可佐（見警卷），應可認定被告確有未經許可於夜間在公眾得出入之場所持有
    刀械之犯行。
  (四)綜上所陳，本案事證明確，被告犯行堪以認定，應依法論科。
二、核被告丙○○所為，係犯刑法第三百三十條第一項之攜帶兇器加重強盜罪及槍砲
    彈藥刀械管制條例第十五條第一款、第二款之未經許可於夜間在公眾得出入之場
    所攜帶刀械罪。被告所犯未經許可於夜間在公眾得出入之場所攜帶刀械罪之目的
    在強盜他人財物，是其所犯槍砲彈藥刀械管制條例第十五條第一款、第二款未經
    許可於夜間在公眾得出入之場所攜帶刀械罪與刑法第三百三十條第一項攜帶兇器
    加重強盜罪二罪間，有方法、目的之牽連關係，應依牽連犯規定從一重之攜帶兇
    器加重強盜罪論處。公訴人雖未就被告違反彈藥刀械管制條例第十五條第一款之
    犯行部分起訴，然此部分與公訴人所起訴之被告違反槍砲彈藥刀械管制條例第十
    五條第二款犯行部分，係屬實質上一罪，且為公訴人於起訴書之犯罪事實欄中敘
    及，應為起訴效力所及，本院自應一併審理，附此敘明。爰審酌被告不思循正途
    謀生，以持武士刀之暴力手段強盜他人財物，危害社會治安甚鉅，犯罪情節非輕
    ，惟因強盜所得財物價值非鉅，且並未對被害人為傷害身體、生命之行為，復審
    酌被告犯罪之動機、目的及犯罪後態度不知悔改等一切情狀，量處如主文所示之
    刑。扣案之武士刀一把，係違禁物，應依刑法第三十八條第一項第一款之規定宣
    告沒收。
據上論斷，應依刑事訴訟法第二百九十九條第一項前段，槍砲彈藥刀械管制條例第十
五條第一款、第二款，刑法第十一條前段、第三百三十條第一項、第五十五條、第三
十八條第一項第一款，判決如主文。
本案經檢察官乙○○到庭執行職務。
中      華      民      國    九十二    年      十      月    二十二    日
                                  臺灣臺南地方法院刑事第四庭
                                      審判長  法  官    蘇  清  水
                                              法  官    蔡  直  青
                                              法  官    林  欣  玲
右正本證明與原本無異。
如不服本判決，應於判決送達後十日內，向本院提出上訴狀。
                                              書記官    黃  子  起
中      華      民      國    九十二    年      十      月    二十三    日
附錄本案論罪科刑法條全文：
刑法第三百二十八條、第三百三十條、槍砲彈藥刀械管制條例第十五條第一款、第二
款


司法院資訊處製作；財團法人民間司法改革基金會備份。
